臺灣桃園地方法院刑事判決　　　　　　 95年度交易字第265號
公　訴　人　臺灣桃園地方法院檢察署檢察官
被　　　告　甲○○
選任辯護人　廖克明律師
上列被告因過失傷害案件，經檢察官提起公訴（95年度偵字第78
60號），本院判決如下：
    主  文
甲○○無罪。
    理  由
一、公訴意旨略以：被告甲○○於民國94年10月18日晚間，駕駛
    車牌號碼2W─3039號自用小客車，沿桃園縣桃園市○○路由
    龜山往桃園之方向行駛，於同日19時30分許，行經三民路與
    中央街口欲左轉中央街時，理應注意禁止在網狀線內臨時停
    車，而見中央街口有車輛進出、使其無法快速通過網狀線範
    圍，即應待該車輛通過後再行左轉，而依當時情形，又無不
    能注意之情事，竟疏於注意及此，未等待該車通過而貿然左
    轉並臨時於網狀線上停車，致對向沿三民路由桃園往龜山方
    向、由乙○○所騎乘之車號FBY ─883 號重型機車行經該處
    時，亦因疏未注意車前狀況，致擦撞被告甲○○所駕駛上開
    自用小客車之右前車頭處，因而使乙○○受有左側大腿挫傷
    之傷害。案經被害人乙○○告訴，因認被告甲○○涉犯刑法
    第284 條第1 項前段之過失傷害罪等語。
二、按犯罪事實應依證據認定之，無證據不得認定犯罪事實；又
    不能證明被告犯罪者，應諭知無罪之判決，刑事訴訟法第15
    4 條第2 項、第301 條第1 項分別定有明文。再按，刑事訴
    訟法上所謂認定犯罪事實之證據，係指足以認定被告確有犯
    罪行為之積極證據而言，如未能發現相當證據或證據不足以
    證明，自不能以推測或擬制之方法，以為裁判基礎。而刑事
    訴訟上證明之資料，無論其為直接或間接證據，均須達到通
    常一般之人均不致有所懷疑，而得確信其為真實之程度，始
    得據為有罪之認定，若關於被告是否犯罪之證明未能達此程
    度，而有合理懷疑之存在，致使無從形成有罪之確信，根據
    「罪證有疑，利於被告」之證據法則，即不得遽為不利被告
    之認定，復有最高法院29年上字第3105號、76年台上字第49
    86號判例可資參照。
三、證據能力方面：
  (一)按被告以外之人於審判外之言詞或書面陳述，除法律有規定
    者外，不得作為證據；又被告以外之人於審判外之陳述，經
    當事人於審判程序同意作為證據，法院審酌該言詞陳述或書
    面陳述作成時之情況，認為適當者，亦得為證據，刑事訴訟
    法第159 條第1 項、第159 條之5 第1 項分別定有明文。查
    本件關於證人即告訴人乙○○於警詢中所為有關被告甲○○
    犯行之陳述，固係被告以外之人於審判外所為之言詞陳述，
    然被告甲○○及辯護人於本院行準備程序中對上開證據之證
    據能力未表示爭執（見本院卷第38頁），審酌證人乙○○於
    警詢中之供述並非非法取得，且其業於本院審理中具結作證
    ，經被告甲○○及其辯護人為交互詰問完畢，被告甲○○於
    訴訟上之程序權，已受保障，是證人乙○○之前開供述，其
    瑕疵即經補正，而得作為其於審判期日所為證言之補強。
  (二)另道路交通事故現場圖、道路交通事故調查報告表均係員警
    接獲報案後抵達肇事現場，依法執行實施勘察等職務後所製
    作以紀錄當時實見現場情形之紀錄文書，並無證據證明有何
    虛偽不實或明顯瑕疵等顯不可信存在，依刑事訴訟法第159
    條之4 第1 款之規定，皆有證據能力；至卷附告訴人乙○○
    之敏盛綜合醫院診斷證明書1 份，則為醫師於執行醫療業務
    時所需製作之證明文書，復無證據顯示該診斷證明書存有詐
    偽或虛飾之情事，核無刑事訴訟法第159 條之4 第2 款所定
    顯有不可信之特別情況，應得為證據；又車禍現場照片則係
    機械之方式所留存之影像，並非依憑人之記憶再加以轉述而
    得，要非供述證據，殊無「傳聞證據排除法則」之適用，此
    外，復無證據證明有何偽造、變造或違法取得之情事，且均
    與檢察官主張之事實具有關聯性，各該照片亦胥有證據能力
    。
  (三)又法院或檢察官得囑託醫院、學校或其他相當之機關、團體
    為鑑定，或審查他人之鑑定，並準用第203 條至第206 條之
    1 之規定；其須以言詞報告或說明時，得命實施鑑定或審查
    之人為之；鑑定人因鑑定之必要，得經審判長、受命法官或
    檢察官之許可，檢閱卷宗及證物，並得請求蒐集或調取之；
    鑑定人得請求訊問被告、自訴人或證人，並許其在場及直接
    發問；鑑定之經過及其結果，應命鑑定人以言詞或書面報告
    ，同法第208 條第1 項、第205 條、第206 條第1 項亦有明
    文規定。台灣省桃園縣區車輛行車事故鑑定委員會95年5 月
    25日桃縣行字第0955201476號函送之台灣省桃園縣區車輛行
    車事故鑑定委員會鑑定意見書係檢察官依法囑託鑑定機關鑑
    定結果之書面報告，台灣省車輛行車事故覆議鑑定委員會95
    年8 月29日函送之台灣省車輛行車事故覆議鑑定委員會覆議
    意見書則係本院依法囑託覆議鑑定機關鑑定結果之書面報告
    ，而囑託鑑定之程序於法既無違誤，且台灣省桃園縣區車輛
    行車事故鑑定委員會及台灣省車輛行車事故覆議鑑定委員均
    為行車事故專業公正之鑑定機關，其等鑑定結果之書面報告
    自非無證據能力
四、本件公訴意旨認定被告甲○○涉有過失傷害罪嫌，無非係以
    告訴人乙○○之指訴、診斷證明書、道路交通事故調查報告
    表及現場照片等為其主要論據。訊據被告甲○○固坦承於94
    年10月18日19時30分許，駕駛車牌號碼2W─3039號自用小客
    車，行經桃園市○○路與中央街口處，與告訴人乙○○騎乘
    之車牌號碼FBY ─883 號重型機車發生擦撞等情，惟堅決否
    認有何過失傷害之犯行，並辯稱：伊當時從三民路左轉中央
    街，三民路是閃黃燈，中央街口是閃紅燈，中央街有1 輛車
    要出來，中央街路寬原約有2 部車可以會車，因為路邊有停
    車，所以伊無法開進去中央街，只好先減速停在路口讓該車
    先離開，所有車子看見伊2 台車在會車就停下來，只有乙○
    ○的機車沒有停下來，伊車子還沒有完全會車過去，就被乙
    ○○撞到，伊當時離中央街口約只有1 公尺到1.5 公尺，約
    在黃網線的邊緣被擦撞到，乙○○的機車碰撞到伊車子的右
    前輪，停在伊車子的左前方，伊下車察看乙○○，乙○○當
    時坐在機車上，伊又檢查擦撞的地方，發現沒有怎樣，只是
    有點黑黑的，伊問乙○○有無怎樣，乙○○把機車腳架架好
    ，並沒有說有受傷，後來警察來後，乙○○才表示有受傷等
    語。經查：
  (一)被告甲○○於94年10月18日19時30分許，駕駛車牌號碼2W一
    3039號自用小客車，沿桃園縣桃園市○○路由龜山往桃園之
    方向行駛，於行經三民路與中央街口，與告訴人乙○○騎乘
    之車牌號碼FBY ─883 號重型機車發生擦撞，告訴人乙○○
    所騎乘之重型機車前車輪撞擊被告甲○○所駕駛自用小客車
    右前方保險桿處，並於被告甲○○所駕駛之自用小客車左前
    車頭處煞停，除經被告甲○○於本院審理時坦誠不諱，而被
    告甲○○所有之自用小客車右前保險桿處留有黑色擦痕，此
    擦痕與告訴人乙○○所騎乘之同型機車輪胎高度、位置均相
    吻合，亦有本院勘驗筆錄及照片附卷可稽（見本院卷第72頁
    至第78頁），並有道路交通事故現場圖、調查報告表各1 份
    及照片4 幀在卷可稽（見偵卷第17頁至第19頁、第21頁至第
    22頁），堪認屬實。至證人乙○○於本院審理時雖證述：係
    被告所駕駛之自用小客車車頭正前方撞擊伊，被告所駕駛之
    自用小客車右前方保險桿之撞擊痕跡係員警偽造的，但不知
    道是何警員偽造的云云（見本院卷第60頁），然被告甲○○
    所駕駛之自用小客車車頭正前方保險桿處並無明顯的擦撞痕
    ，已經本院勘驗屬實，有勘驗筆錄及照片附卷可稽，而本案
    承辦之警員王淵德、官庭鉉與被告甲○○、告訴人乙○○皆
    不相識，亦無怨懟，當無偏頗一方而偽造擦撞痕之必要，是
    證人乙○○空言上開自用小客車上之撞擊痕跡係員警所偽造
    ，顯屬無稽，無足採信。
  (二)又車禍地點即三民路與中央街口之交岔路口，為劃有網狀線
    之區○○○道路交通標誌標線號誌設置規則第173 條第1 項
    規定，係用以告示車輛駕駛人禁止在設置本標線之範圍內臨
    時停車，防止交通阻塞，是被告甲○○貿然在網狀線內停車
    ，顯違反上開交通規則，而告訴人乙○○行經閃雙黃燈號誌
    交岔路口，未注意車前狀況，亦同有過失。本件車禍資料經
    本院送請台灣省車輛行車事故覆議鑑定委員會鑑定結果，亦
    同此認定，有台灣省車輛行車事故覆議鑑定委員會95年8 月
    29日府覆議字第0950100700號函暨覆議意見書附卷可稽（見
    本院卷第26頁至第28頁），是被告甲○○違反上開交通規則
    之事實，應堪認定。
  (三)告訴人乙○○雖指述其因本件交通事故而受有傷害，於本院
    審理時證述：伊當時騎到機車道，同向車道左側有1 部車子
    停下來，伊不知道停車的原因，還是往前走，快要通過中央
    街口，就被被告的車子撞到，被告駕駛的自用小客車車頭正
    前方撞到伊左側大腿，左側大腿外側並無受傷，只有感覺很
    痛，沒有滑倒受傷，雖然被告所駕駛之自用小客車撞擊伊左
    側大腿外側，但是左側大腿內側與油箱摩擦，所以比較嚴重
    ，左側膝蓋有一點紅紅的，裡面很痛，去醫院時沒有照X 光
    ，無法檢查出來，只說是挫傷云云（見本院卷第58頁至第60
    頁），復又改稱：左側大腿內側係因為撞到而受傷云云（見
    本院卷第60頁），並提出敏盛綜合醫院診斷證明書1 紙為證
    。惟經本院勘驗被告甲○○所駕駛之自用小客車與告訴人乙
    ○○所騎乘之同型機車，勘驗結果為「告訴人乙○○坐上機
    車以左側靠近被告甲○○所駕駛之自用小客車，被告甲○○
    所有之自用小客車保險桿的高度只能碰觸到告訴人乙○○腳
    踝部位，並無法碰觸到告訴人乙○○大腿的部位；命告訴人
    乙○○跨坐機車移動至自用小客車車頭正前方，自用小客車
    之保險桿高度亦僅能碰觸到告訴人乙○○左腳腳踝部位」等
    情，有本院勘驗筆錄及照片附卷可稽（見本院卷第72頁至第
    78頁），是被告甲○○所駕駛之自用小客車與告訴人乙○○
    所騎乘之重型機車發生擦撞，被告甲○○之自用小客車車頭
    如確有碰撞告訴人乙○○之身體，告訴人乙○○受傷之部位
    應為腳踝，而非告訴人乙○○所證述之大腿內側部位，足證
    證人乙○○證述其左側大腿內側係遭被告甲○○所駕駛之自
    用小客車撞擊而受有挫傷或遭撞擊左側大腿外側致大腿內側
    摩擦油箱而受傷等情，顯與事實不合。再者，另據證人即警
    員王淵德於本院審理時結證：乙○○在警局說他有受傷，所
    以就幫乙○○拍照，乙○○比了三處受傷的地方，第1 個是
    小腿，但該處沒有傷痕，表面平滑，又比了膝蓋，也沒有傷
    痕，最後比大腿，伊在拍照時，乙○○有拉起褲管，在拉的
    過程中，有看見乙○○的手與大腿碰觸，像是在捏著大腿的
    樣子，所以該處看起來有挫傷，但伊不確定挫傷是否是乙○
    ○捏大腿所造成的，乙○○大腿紅腫就是捏的2 條痕跡，伊
    有與現場承辦警員研究乙○○的傷勢，但因乙○○要提出告
    訴，伊也不能不受理，而乙○○當日因為飲酒駕車，所以將
    乙○○移送公共危險，且乙○○有表示為何只辦他公共危險
    ，也要辦對方過失傷害才行；依伊處理車禍現場的經驗，騎
    乘傳統機車如果左方遭到自用小客車碰撞，正常而言大腿內
    側比較不會受傷，會受傷通常是車子滑倒後壓到大腿外側，
    如果車子沒有倒地，會受傷也是小腿，因為踩到地上扭到而
    受傷等語（見本院卷第52頁至第56頁），證人即警員官庭鉉
    於本院審理時證述：伊當時有到車禍現場處理，伊在現場時
    有詢問乙○○是否有受傷，是否要叫救護車，乙○○表示不
    用，沒有怎麼樣，後來將乙○○帶回派出所做完酒測後，乙
    ○○就表示腳會痛，因為乙○○當時已經是違反公共危險的
    現行犯，所以有請同事帶乙○○就醫，乙○○在派出所時有
    表示腳會痛，伊沒有看見明顯傷痕，所以也不清楚乙○○哪
    裡有受傷等語（見本院卷第87頁至第89頁），亦足以佐證告
    訴人乙○○並未因本件交通事故而受有傷害。是被告甲○○
    雖有上述違反交通規則之行為，然與告訴人乙○○所提出診
    斷證明書上所記載左側大腿挫傷之傷害間，並不具有相當因
    果關係。
五、綜上所述，公訴人所舉之證據尚不足以證明被告甲○○與告
    訴人乙○○發生擦撞時，造成告訴人乙○○受有左側大腿之
    傷害，則告訴人乙○○之指訴即非無瑕疵可言，尚不足以認
    定被告甲○○有過失傷害之犯行。此外，復查無其他積極證
    據足認被告甲○○確有公訴人所指之犯行，揆諸前揭規定及
    判例意旨所示，不能證明被告甲○○犯罪，依法自應為無罪
    之諭知。
據上論斷，應依刑事訴訟法第301條第1項，判決如主文。
本案經檢察官蔡正雄到庭執行職務。
中　　華　　民　　國　　96　　年　　1 　　月　　16　　日
                  刑事第四庭  審判長法　官　黃斯偉
                                    法  官  陳心婷
                                    法  官  張淑華
以上正本證明與原本無異。
如不服本判決，應於送達後10日內，向本院提出上訴狀。
                                   書記官　郭中明
中　　華　　民　　國　　96　　年　　1 　　月　　16　　日
